臺灣高等法院刑事判決　　　　　　　　　　　　　九十一年度上易字第二六五號
　　上　訴　人　臺灣臺北地方法院檢察署檢察官
　　被　　　告　乙○○
右上訴人因被告違反毒品危害防制條例案件，不服臺灣臺北地方法院九十一年度易字
第七八一號，中華民國九十一年八月七日第一審判決（起訴案號：臺灣臺北地方法院
檢察署九十一年度毒偵字第二二三號），提起上訴，本院判決如左：
    主      文
上訴駁回。
    理      由
一、公訴意旨略以：被告乙○○於民國九十年十一月六日凌晨三時二十五分許，在臺
    北市中山區○○○路三○八號前持有第二級毒品大麻一支（毛重零點三四公克）
    ，為警查獲，因認被告乙○○涉有違反毒品危害防制條例第十一條第二項之持有
    第二級毒品大麻罪嫌云云。
二、訊據被告固坦承於右揭時、地為警在其身上臨檢查獲第二級毒品大麻煙一支之事
    實，惟堅詞否認有何持有毒品之犯意，辯稱：當日渠與姐姐許菁文、友人丙○○
    、丁○○等多人在臺北市○○○路三○八號錢櫃林森三店ＫＴＶ包廂內唱歌，並
    將其隨身攜帶之香煙一包放在桌上，唱到一半時因覺無聊，故與友人丙○○、丁○○離開該包廂外出吃宵夜，離開包廂時即在桌上多包品牌相同之香煙中隨手拿
    取一包外出，不知香煙盒中有大麻煙，該香煙盒內之大麻煙一支非其所有等語。
三、公訴人認被告涉有右揭持有第二級毒品大麻之犯行，無非係以：被告對於本件犯
    罪事實業已自白，並有第二級毒品大麻一支及尿液檢驗報告可憑為其主要論據。
四、按犯罪事實應依證據認定之，無證據不得推定其犯罪事實；又不能證明被告犯罪
    者，應諭知無罪之判決，刑事訴訟法第一百五十四條、第三百零一條第一項分別
    定有明文。次按事實之認定，應憑證據，如未能發現相當證據，或證據不足以證
    明，自不能以推測或擬制之方法，為裁判基礎；認定犯罪事實所憑之證據，雖不
    以直接證據為限，間接證據亦包括在內；然而無論直接或間接證據，其為訴訟上
    之證明，須於通常一般之人均不致有所懷疑，而得確信其為真實之程度者，始得
    據為有罪之認定，最高法院四十年臺上字第八六號、七十六年臺上字第四九八六
    號判例足供參考。經查：
    (一)被告於九十年十一月六日凌晨三時二十五分許，在臺北市○○○路三○八號前
      為警盤查，並於其身上查獲香煙一支等情，為被告所坦承，而該支香煙確含有
      第二級毒品大麻之成分之事實，亦有臺北市政府警察局保安警察大隊第三中隊
      查獲涉嫌違反毒品危害防制條例毒品初步鑑驗報告單、法務部調查局九十年十
      二月四日（九○）陸（一）00000000號鑑定通知書及照片等件附卷可
      稽，又有第二級毒品大麻一支扣案可憑，固足以認定被告確有在其身上被查獲
      第二級毒品大麻一支之事實，然被告主觀上是否具有持有第二級毒品之認識，
      仍應賴積極證據認定，惟被告僅坦承於其身上查獲大麻煙，然堅詞否認該大麻
      煙為其所有或由其持有，是則公訴人認被告對於本件犯罪事實業已自白，顯失
      所據。
    (二)按毒品危害防制條例第十一條第二項所規定之持有第二級毒品罪，須行為人主
      觀上明知為毒品而有持有之意思，客觀上並有持有毒品之行為者，始足當之；
      若行為人主觀上並無認識其所持有之物為毒品，縱有持有毒品之客觀事實，亦
      不能以該罪相繩。經查，被告陳稱當日渠係與姐姐許菁文、友人丙○○、丁○○一同前往ＫＴＶ唱歌，其餘包廂內之人渠均不認識等語，核與證人丙○○於
  原審證稱唱歌當天在場者有被告、被告之姐、丁○○及伊網友，其餘伊就不認
      識，約有十幾個人去唱歌等語（原審卷第四六頁），足認相符，是至ＫＴＶ唱
      歌當日，包廂內除被告之姐、丙○○、丁○○等人外，尚有多名被告所不認識
      之人在場等情，可資確定。證人楊振華於原審證稱：我們都會抽煙，有帶煙的
      話，唱歌的時候都會將煙放在桌上，我們進包廂之前桌上已經有香煙盒，我與
      丁○○、被告是後來一起進去的，被告身上有帶煙，因為還沒進去ＫＴＶ之前
      我有向被告拿煙來抽等語（原審卷第四六至四九頁），證人丁○○亦於本院證
      稱當時包廂內共有七、八人，約有四、五人抽煙等語（本院卷第二三頁），而
      被告、證人丙○○、丁○○係自地下一樓包廂上樓欲吃宵夜時，在ＫＴＶ門口
      大廳處即遭警方盤查等情，亦據被告、證人丙○○、丁○○、被告之姐許菁文
      供證在卷，足見被告所辯當時桌上有數包香煙，與渠所抽相同牌子之香煙約有
      三、四包，因欲上樓吃宵夜而隨手拿起桌上之煙盒離開等情，尚非子虛。證人
      即對被告等人盤查之臺北市政府警察局保安大隊第三中隊員警甲○○於原審證
      稱「我記得當時被告是說當他要離開的時候，看到桌上還有一個香煙盒，裡面
      還有一支煙，所以他就把它帶走了。」、「我記得他是於我們盤查的時候，他
      拿出香煙盒交給我們，我們打開後他看到裡面的香煙時，他才說這支香煙不是
      他的。」、「（被告有沒有說明那包香煙是與他一同在包廂裡面的人的？）有
      。」（原審卷第三五至三七頁）；證人即臺北市政府警察局保安大隊第三中隊
      員警李開民亦於原審證稱：回去製作筆錄時，被告有說那包香煙不是他的等語
      （原審卷第四二頁）。綜右各情，被告於當日進入包廂內唱歌時，尚有多名不
      認識之人於同一包廂內唱歌，並有多人吸煙，桌上亦有多盒香煙，被告與證人
      丙○○、丁○○等人自包廂離去上樓吃宵夜時，被告隨手自桌上拿走一盒香煙
      ，當有誤取他人香煙，或不知所取走香煙盒內之物品為何之可能。又經採集被
      告尿液送驗結果，其尿液呈現大麻陰性反應，有臺灣檢驗科技股份有限公司濫
      用藥物尿液檢驗報告一紙在卷可稽，足見被告於查獲前並無施用大麻之習性或
      事實。本件被告始終否認查獲之大麻為其所有，亦否認明知為大麻而仍持有，
      證人丙○○、丁○○等人證稱包廂內有多人抽煙，香煙盒均置於桌面，被告之
      尿液則呈現大麻陰性反應，法務部調查局之鑑定報告又僅能證明該查扣之香煙
      為大麻煙，不能證明被告有持有第二級毒品之犯行，復查無其他積極證據足資
      證明被告有持有大麻之主觀故意，或該大麻煙為被告所有，自不能以該大麻煙
      係在被告身上查獲，遽論以持有第二級毒品罪行。
    綜右理由，公訴人所引證據均不足引為不利於被告認定之依據，此外復查無其他
    積極證據足資證明被告有公訴人所指之持有第二級毒品犯行，應認被告犯罪尚屬
    不能證明。
五、原審法院依審理結果，為被告無罪之諭知，經核並無不合。公訴人雖以：倘被告
    係因香煙品牌相同而拿錯，則其甫步出該店，何能立即知悉？若知悉當可返回更
    換，何有繼續攜持之理？員警甲○○僅從被告身上取出香煙盒而尚未查出盒內之
    物有問題時，被告何以立即反應該香煙盒不是他的？倘該放有大麻之香煙盒為包
    廂內之友人所有，臨檢地點又在ＫＴＶ店門口，被告所參與之唱歌聚會又未結束
    ，何以不請員警至包廂清查云云，指摘原審判決不當而提起上訴。然查：(一)被告
    並非一經警方盤查而取出該香煙盒時，隨即辯稱該香煙盒非其所有，而係於員警
    甲○○打開被告交出之香煙盒，被告見到盒內之香煙時，始表示該支香煙非其所
    有等情，業據證人甲○○於原審證述綦詳，公訴人以被告倘係誤取香煙盒，竟於
    員警尚未察覺盒內之物時隨即表示非其所有，據以質疑被告所供，並非有據；(二)
    被告之姐許菁文於本院調查時證稱：當天我弟弟放假回家打電話問我要不要唱歌
    ，我就去了，後來我弟弟找我出去吃宵夜，我跟我弟弟說我要等朋友，我就留在
    包廂等人，後來丙○○、丁○○到樓下跟我說警察有在我弟弟身上查到違禁品，
    要被警察帶走，我要上樓找我弟弟時，我說怎麼可能在身上查到違禁品，當時在
    包廂的人都有聽到，等我回包廂時他們已買單回家（本院卷第二四頁），證人甲○○亦於本院調查時證稱：當時被告有說包廂裡還有人，但後來我們沒有再去包
    廂臨檢等語（本院卷第二六頁）。是被告於警方查獲盒內之物為大麻煙時，曾向
    員警表示包廂內尚有其他人，惟警方並未前去進一步盤查，於包廂內一同唱歌之
    不詳人士於證人許菁文表示怎麼可能於被告身上查獲違禁品後，隨即買單離去，
    被告亦無要求員警對渠等盤查之可能，公訴人以被告遭臨檢地點在ＫＴＶ店門口
    ，何以不請員警至包廂清查云云，推論被告所辯為虛假，自非有據。是則公訴人
提起上訴，為無理由，應予駁回。
據上論斷，應依刑事訴訟法第三百六十八條判決如主文。
本案經檢察官吳慎志到庭執行職務
中    華    民    國      九十一      年      十      月     二十九     日
                            臺灣高等法院刑事第十九庭
                                審判長法  官  許  國  宏
                                      法  官  洪  光  燦
                                      法  官  林  勤  純
右正本證明與原本無異。
本判決不得上訴。
                                      書記官  葉  瑩  庭
中    華    民    國      九十一      年      十      月     二十九     日
